最高法院刑事裁定　　　　　　　　　　111年度台抗字第676號
再 抗告 人　彭雲明




上列再抗告人因違反毒品危害防制條例等罪定應執行刑案件，不
服臺灣高等法院花蓮分院中華民國111年3月25日駁回其抗告之裁
定（111年度抗字第21號），提起再抗告，本院裁定如下：
    主  文
再抗告駁回。
    理  由                                                                
一、裁判確定前犯數罪者，併合處罰之。又數罪併罰，分別宣告
    其罪之刑，其宣告多數有期徒刑者，於各刑中之最長期以上
    ，各刑合併之刑期以下，定其應執行之刑期，但不得逾30年
    ，刑法第50條第1項前段及第51條第5款分別規定甚明。又執
    行刑之量定，係法院自由裁量之職權，倘其所酌定之執行刑
    ，並未違背刑法第51條各款規定所定之方法或範圍及刑事訴
    訟法第370 條所規定之不利益變更禁止原則（即法律之外部
    性界限），亦無明顯違背公平、比例原則或整體法律秩序之
    理念（即法律之內部性界限）者，即不得任意指為違法或不
    當。
二、再抗告理由略以：㈠自第一審繫屬日起已逾8 年未能判決確
    定之案件，除依法應諭知無罪判決者外，法院依職權或被告
    之聲請，審酌下列事項，認侵害被告受迅速審判之權利，且
    情節重大，有予適當救濟之必要者，應減輕其刑：一、訴訟
    程序之延滯，是否係因被告之事由。二、案件在法律及事實
    上之複雜程度與訴訟程序延滯之衡平關係。三、其他與迅速
    審判有關之事項。刑事妥速審判法第7 條定有明文。又最高
    法院26年2 月16日民刑庭會議決議：「更定其刑之裁定視同
    判決，與科刑判決有同等效力。」再抗告人彭雲明所犯多起
    竊盜案件，其定應執行刑之裁定自民國101 年起至今，將近
    10年之久，仍無法確定，其所受訟累之痛苦，實有依法減輕
    其刑之必要。㈡再抗告人所犯如第一審裁定附表（下稱附表
    ）一編號1至17之罪，經臺灣新竹地方法院109年度聲更一字
    第7 號裁定定應執行有期徒刑15年8月及強制工作3年，而附
    表一編號18至24之罪，經臺灣臺東地方法院106年度聲字第2
    65號裁定定應執行有期徒刑8年8月，上開合併定應執行有期
    徒刑20年6 月，實屬過重。相較於其他法院如臺灣桃園地方
    法院105 年度聲字第4471號裁定，定應執行有期徒刑23年，
    經臺灣高等法院以106年度抗字第386號裁定撤銷第一審裁定
    ，另定應執行有期徒刑16年，本件定刑實屬過重，請撤銷原
    裁定，以利再抗告人回歸社會。
三、經查：原裁定敘明再抗告人犯附表一編號1 至24各罪刑皆已
    確定在案，且為裁判確定前所犯，而附表一編號1 至17之罪
    前經臺灣新竹地方法院109年度聲更一字第7號裁定定應執行
    有期徒刑15年8 月確定（下稱甲案），附表一編號18至24之
    罪、附表二編號1 至4之罪與附表三編號1之罪則經臺灣臺東
    地方法院104 年度易字第224號、第277號判決就得易科罰金
    各罪，定應執行有期徒刑5 年；不得易科罰金各罪，定應執
    行有期徒刑3年6月確定（下稱乙案），本件再定應執行刑，
    即不得重於甲案（即應執行有期徒刑15年8 月）及乙案（即
    得易科罰金部分，應執行有期徒刑5 年；不得易科罰金部分
    ，應執行有期徒刑3年6月）之應執行刑總和（即有期徒刑24
    年2 月），又第一審裁定已審酌再抗告人所犯附表一各罪，
    除編號1、3、11、12之各罪係毀損罪、轉讓第一級毒品罪、
    施用第二級毒品罪外，其餘均屬竊盜罪或加重竊盜罪，犯罪
    類型不同，所侵害法益並不相同，責任非難重複程度較低，
    犯罪類型容有差異，其責任非難重複之程度低，倘就其刑度
    予以實質累加，尚與現代刑事政策及刑罰之社會功能不符；
    另再抗告人所犯如第一審裁定附表一編號2、4至10、編號13
    至24之（加重）竊盜罪係在101 年9月至102年11月間所為，
    透過各罪所顯示之犯罪人格大致相同，但其竊盜行為係侵害
    不同被害人，對侵害法益之加重效應仍具相當獨立性，茲考
    量上情，兼衡再抗告人犯罪行為之不法與罪責程度、數罪所
    反應再抗告人人格特性與傾向，及對其施以矯正之必要性等
    情狀，再衡以詢問再抗告人就本案定應執行刑之意見，再抗
    告人表示對於量刑區間越低越好等情，定其應執行之刑，難
    認有何喪失權衡意義，或其裁量行使顯然有違比例原則、平
    等原則、公平原則、罪刑相當原則等裁量權濫用情形，且第
    一審所定應執行刑，並未逾越刑法第51條第5 款之規定，亦
    無違反不利益變更禁止原則，從形式上觀察，第一審裁定已
    就再抗告人所犯各罪態樣、關係、非難重複性等情予以綜合
    判斷，並無違反比例原則等內部界限，因而認第一審裁定並
    無違法不當。是原裁定業已斟酌附表一編號1 至24各罪所犯
    案件罪質、情節、再抗告人矯正必要性、定應執行刑對再抗
    告人之刑罰效果等節，並已注意到重複評價禁止原則，核無
    違反定應執行刑之內部界限與外部界限，亦無裁量權濫用之
    情形，自屬法院裁量權之適法行使。又刑事妥速審判法第 7
    條減輕其刑之規定，其對象係指自第一審繫屬日起已逾8 年
    未能判決確定之案件，考其立法意旨，乃為保障被告受公正
    、合法及迅速審判之權利，倘案件久懸未能判決確定，被告
    必須承擔受追訴之不安與煎熬，其訴訟上之防禦權亦受影響
    ，故從量刑補償機制予被告一定之救濟而言，與數罪併罰之
    各罪均已判決確定，僅受刑人於執行各罪階段，應另定其應
    執行刑之情況截然不同，定應執行刑案件自無上開規定之適
    用，至於本院26年2 月16日26年度民刑庭會議決議（六）之
    內容為：「更定其刑之裁定視同判決，可以提起非常上訴。
    」與被告受迅速審判權無涉，自非可據以解釋定應執行刑案
    件有上述規定之適用空間。又他案之量刑及定應執行刑，因
    個案情節不同，難以比附援引，本件自無從引用他案酌定應
    執行刑之比例，作為原裁定是否適法之判斷基準。再抗告人
    猶執前詞，指摘原裁定違法不當，應予撤銷云云，並無理由
    ，應予駁回。
四、依刑事訴訟法第412條，作成本裁定。
中    華    民    國   111    年    5     月    26    日
                  刑事第三庭審判長法  官  徐  昌  錦  
                                  法  官  林  恆  吉  
                                  法  官  林  海  祥  
                                  法  官  江  翠  萍  
                                  法  官  侯  廷  昌  
本件正本證明與原本無異
                                  書記官
中    華    民    國   111    年    6     月    1     日